【裁判字號】    98,交聲,2362
【裁判日期】    980715
【裁判案由】    違反道路交通管理處罰條例聲明異議
【裁判全文】
臺灣臺北地方法院交通事件裁定
受處分人
即異議人  甲○○
上列受處分人即異議人因違反道路交通管理處罰條例事件，對於
交通部公路總局臺北區監理所中華民國九十八年六月十日所為之
處分（原處分案號：北監自裁字第裁四○－ＺＩＢ一三五○七○
號），聲明異議，本院裁定如下：
    主  文
異議駁回。
    理  由
一、按汽車行駛於高速公路、快速公路或設站管制之道路，不遵
    使用限制、禁止、行車管制及管理事項之管制規則，而未依
    規定使用路肩者，處汽車駕駛人新臺幣（下同）三千元以上
    六千元以下罰鍰，並記違規點數一點，道路交通管理處罰條
    例第三十三條第一項第九款、第六十三條第一項第一款分別
    定有明文。
二、原處分意旨略以：受處分人即異議人甲○○於民國九十八年
    二月三日下午三時五十分許，駕駛車牌號碼四二八○—ＫＤ
    號自用小客車，在國道三號南下二十六公里新店出口匝道違
    規行駛路肩，為內政部警政署國道公路警察局第九警察隊木
    柵分隊警員拍照採證後，以受處分人有違反道路交通管理處
    罰條例第三十三條第一項第九款之規定逕行製單舉發，嗣經
    受處分人於到案日期前向原處分機關即交通部公路總局臺北
    區監理提出申訴，經原處分機關函請原舉發機關即內政部警
    政署國道公路警察局第九警察隊調查結果，仍認受處分人有
    前揭違規行為，乃依道路交通管理處罰條例第三十三條第一
    項第九款、第六十三條第一項第一款，及違反道路交通管理
    事件統一裁罰基準表之規定，於同年六月十日以北監自裁字
    第裁四○－ＺＩＢ一三五○七○號裁決書裁處受處分人四千
    元，並記違規點數一點。
三、異議意旨略以：舉發地點每當匝道口左線紅燈亮起時，通往
    右線車輛都會因左線車輛阻塞，而不經意越過匝道邊線方能
    順利下平面道路，造成行車駕駛人行駛路肩之陷阱，若匝道
    指標清楚，規劃左線右線分別分道而行，該匝道行車會更順
    暢云云。
四、經查：
  (一)受處分人駕駛前開自用小客車，於上揭時、地行駛於高速公
    路路肩之事實，有採證照片在卷可稽，並為受處分人所不否
    認，堪信為真實。
  (二)受處分人固以前揭情詞置辯。惟按汽車行駛高速公路及快速
    公路，不得在路肩上行駛，或利用路肩超越前車或倒車，高
    速公路及快速道路交通管制規則第九條第一項第二款定有明
    文；又為維護高速公路及快速公路交通安全與暢通，該管公
    路管理機關或警察機關於必要時，得發布命令，指定時段於
    高速公路及快速公路特定匝道或路段之車道、路肩，禁止、
    限制或開放車輛通行，同規則第十九條第三項亦有明文，足
    見高速公路路肩依高速公路交通管制規則，原則禁止，例外
    開放行駛，開放路段、時段均有明確告示，除公路警察指揮
    外，對於未告示路段、時段，駕駛人自應遵守禁止規定，不
    得以任何理由行駛路肩，受處分人既為合法領有駕駛執照之
    人，對於高速公路原則禁止行駛路肩之規定，自難諉為不知
    。且高速公路設置路肩，本即供緊急目的使用，而屬維護公
    共利益所必要，路肩之通暢與否，攸關緊急事故之處理，甚
    且影響重傷、重症患者之救援時間，絕非可依駕駛人之片面
    判斷而可任意使用。又人民違反法律上之義務而應受行政罰
    之行為，法律無特別規定時，雖不以出於故意為必要，仍須
    以過失為其責任條件。但應受行政罰之行為，僅須違反禁止
    規定或作為義務，而不以發生損害或危險為其要件者，推定
    為有過失，於行為人不能舉證證明自己無過失時，即應受處
    罰，司法院大法官會議釋字第二七五號解釋著有明文可參，
    足證人民違反行政法上之義務者，其處罰並不以行為人主觀
    上有違規之故意為限，即便因為自己之疏忽，而導致違規，
    自仍應受罰，甚且行政罰上，原則上尚採推定過失責任，亦
    即只要行為人無法舉證證明自己無過失，即應受罰。依受處
    分人前開所辯情節以觀，其行駛路肩僅係因交通壅塞，並無
    任何緊急目的，且受處分人於行車時，本應即注意行駛高速
    公路，不得在路肩上行駛，或利用路肩超越前車，其於在國
    道三號南下二十六公里新店出口匝道未依規定使用路肩，縱
    非故意為之，亦顯有疏失甚明，揆諸前揭說明，縱受處分人
    辯稱：伊因車輛阻塞不經意行使路肩一情屬實，仍應受罰。
    至舉發地點是否應規劃左線右線分別分道而行，此屬行政機
    關之行政裁量，與受處分人本件違規事實之認定無涉，受處
    分人更不能執此作為免罰之理由。
  (三)綜上，原處分機關對受處分人之前揭違規行為，依道路交通
    管理處罰條例第三十三條第一項第九款、第六十三條第一項
    第一款，及違反道路交通管理事件統一裁罰基準表之規定，
    於九十八年六月十日以北監自裁字第裁四○－ＺＩＢ一三五
    ○七○號裁決書裁處受處分人四千元，並記違規點數一點，
    核無不當，是本件聲明異議為無理由，應予駁回。
據上論斷，應依道路交通案件處理辦法第十九條，裁定如主文。
中    華    民    國  九十八  年    七    月   十五   日
                          臺灣臺北地方法院交通法庭
                              法      官  孫萍萍
以上正本證明與原本無異。
如不服本裁定，應於送達後五日內，向本院提出抗告狀。
                              書  記  官  林義盛
中    華    民    國  九十八  年    七    月   十五   日


司法院資訊處製作；財團法人民間司法改革基金會備份。
